【裁判字號】    99,交聲,3639
【裁判日期】    991118
【裁判案由】    聲明異議
【裁判全文】
臺灣臺中地方法院交通事件裁定        99年度交聲字第3639號
原處分機關  交通部公路總局臺中區監理所
異  議  人
即受處分人  甲○○
上列異議人即受處分人因違反道路交通管理處罰條例案件，對於
交通部公路總局臺中區監理所民國99年9月6日所為之處分（原處
分案號：中監違字第裁60-GE0000000-0號）聲明異議，本院裁定
如下：
    主  文
異議駁回。
    理  由
一、原處分意旨略以：異議人即受處分人甲○○（下稱異議人）
    駕駛車牌號碼OK-7780號自用小客車（下稱系爭車輛），於
    民國97年4月27日23時30分許，行經臺中市○○路與逢大路
    之交岔路口處，經臺中市警察局第六分局交通分隊（下稱原
    舉發機關）警員以「闖紅燈（直行）」之違規事由，當場攔
    停舉發，並開立中市警交字第GE0000000號舉發違反道路交
    通管理事件通知單（下稱舉發違規通知單），而異議人於應
    到案日前提出申訴，原處分機關函請原舉發機關調查結果，
    仍認有上開違規，原處分機關遂依道路交通管理處罰條例第
    53條第1項、第63條第1項規定，於99年9月6日以中監違字第
    裁60-GE0000000-0號裁決書裁處異議人罰鍰新臺幣（下同）
    2700元，並記違規點數3點。
二、本件聲明異議意旨略以：警方以闖紅燈之違規取締異議人，
    異議人立即表示沒有闖紅燈，且異議人重回遭取締地點觀察
    ，發現警方取締處與異議人之行車方向，可能因燈號變換之
    秒差而誤以為異議人闖紅燈云云。
三、按汽車駕駛人，行經有燈光號誌管制之交岔路口闖紅燈者，
    處1800元以上5400元以下罰鍰，道路交通管理處罰條例第53
    條第1項定有明文。次按汽車駕駛人有53條之情形者，除依
    原條款處罰鍰外，並予記違規點數3點，道路交通管理處罰
    條例第63條第1項第3款亦有明定。復按行為人有違反道路交
    通管理處罰條例之情形者，員警應填製舉發違反道路交通管
    理事件通知單，並於被通知人欄予以勾記，其通知聯依下列
    規定辦理：一、當場舉發者，應填記駕駛人或行為人姓名、
    性別、出生年月日、地址、身分證統一號碼及車主姓名、地
    址、車牌號碼、車輛種類。被查獲之駕駛人或行為人為受處
    分人時，應將該通知單填記後交付該行為人簽名或蓋章收受
    之；拒絕簽章者，並記明其事由，視為已收受，違反道路交
    通管理事件統一裁罰基準及處理細則第11條第1項第1款前段
    規定參照。
四、又按交通警察掣單舉發違反道路交通管理處罰條例所列違規
    事實，本質上為行政處分，係公務員基於職務上權力，依法
    就特定具體事件所為具公法上效果之單方面行政行為，基於
    公務員為公法上行為具有公信力之原則，該行政行為當可被
    推定為真正，其據以依法處分之事實認定亦為正確無誤，法
    院若查無證據足資證明警員捏造事實違法取締之情事，則執
    勤警員本其維護交通秩序、安全職責所為之舉發事實，自應
    受到合法、正確之推定。再按交通違規之舉發可分為「當場
    舉發」及「逕行舉發」，由於「逕行舉發」之受處分人並無
    當場向舉發警員辯駁、陳述意見之機會，故現行法制就逕行
    舉發之條件多所設限（例如闖紅燈或平交道、以科學儀器取
    得違規證據資料，足資認定其違規事實者），此觀道路交通
    管理處罰條例第7條之2規定自明，至於「當場舉發」交通違
    規事件，鑑於交通違規事實往往驟然而現、稍縱即逝，若硬
    性要求舉發警員不分違規情節一律必須預留證據，俾便事後
    提出供法院審查，除有現實技術可行性之困難外，將大幅提
    高交通管理之行政成本，並嚴重削弱道路交通管理之行政效
    能，此絕非立法者制定道路交通管理法規之本意。而道路交
    通管理處罰條例科處行政罰事件，依據公法爭議之舉證責任
    分配法則，固應先由行政機關就其業已履踐相關正當法律程
    序，以及人民應受處罰之客觀違反法令行為，負證明之責，
    受處罰人就行政機關已為相當證明之前開事項，若主張欠缺
    主觀歸責條件或為其他抗辯，亦須就其所辯提出反證。又行
    政機關對於前開應為舉證事項，並非不得以執行查察取締勤
    務人員，依據調查人證之程序，使就親歷事實提供不可替代
    之證明方法。而受處分人就該證人所述見聞經過之真實性倘
    有質疑，除依法定交互詢問程序加以檢驗外，亦不得僅因證
    人之個人身分、地位或與當事人之關係而謂其不得作證，或
    憑己意指為必須代以其他特定之證據方法，此在證人業已具
    結願依偽證罰則擔保證言可信之場合，尤屬當然。
五、經查：
（一）本件異議人於97年4月27日23時30分許，駕駛系爭車輛行
      經臺中市○○路與逢大路之交岔路口處，經原舉發機關警
      員以「闖紅燈（直行）」之違規事由，當場攔停舉發，並
      開立中市警交字第GE0000000號舉發違反道路交通管理事
      件通知單予以舉發等情，有該舉發違規通知單1份在卷可
      稽。且異議人於原舉發機關員警當場攔停舉發並掣開前揭
      舉發違規通知單時拒絕簽收一節，有該舉發違規通知單之
      「收受通知聯者簽章」欄內記載「拒簽」等語，則依違反
      道路交通管理事件統一裁罰基準及處理細則第11條第1項
      規定，異議人當場拒絕簽章者，並記明其事由，視為已收
      受，先予敘明。
（二）異議人駕駛系爭車輛於前述時、地，行經有燈光號誌管制
      之交岔路口闖紅燈之違規事實，業據證人即本件舉發警員
      莊勝輝於本院調查時具結證稱：（提示本院卷第18頁舉發
      違規通知單，本件舉發違規是否由你承辦？）是的。（請
      說明當天舉發違規的情形？）當天伊執行22到24時交通執
      法勤務，執勤地點在西屯區○○路與逢大路口，伊於23時
      30分發現車牌號碼OK-7780號自小客車，沿河南路往伊的
      方向直行過來，當時河南路與逢大路的交岔路口號誌，河
      南路的行駛方向號誌是黃燈變成紅燈已經三秒之後，車牌
      號碼OK-7780號自小客車才沿河南路經過這個交岔路口，
      所以伊把這輛車攔停下來。（當時，你和這輛小客車的相
      對位置距離多遠？）當時伊站的位置是在已經過了河南路
      與逢大路的交岔路口，該輛車沿河南路過了該交岔路口，
      伊才把該輛車攔停下來。（就當時狀況有無可能是在黃燈
      變成紅燈之際，因你站的位置而誤認該輛小客車闖紅燈？
      ）不可能，因為當時已經是晚上11點了，路上的車很少，
      且小客車經過該交岔路口時，交通號誌的燈號已經變成紅
      燈了，伊和另外一個同事是親眼目睹該輛小客車闖紅燈才
      攔下該輛車。（你剛才說你有把那輛小客車攔下來，攔下
      來後你做了哪些處置？）伊依法告發，並填載舉發違規通
      知單。（提示本院卷第18頁舉發違規通知單，為何通知單
      上面收受通知聯者簽章欄內記載「拒簽」二字？）當時伊
      要把通知單交給小客車的駕駛人，但駕駛人表示拒絕簽收
      ，所以伊就記載拒簽。（你當時有無告知該輛小客車的駕
      駛人其違規事由、應到案日期及處所？）有，當時小客車
      的駕駛人表示只有闖黃燈，沒有闖紅燈，所以才拒絕簽收
      。（在逢大路與河南路之交岔路口前，是否還有一個小交
      岔路口？）有，還沒有到逢大路前，有一個巷子，那是福
      上巷，但是這個交岔路口沒有設號誌等語（見本院99年11
      月2日訊問筆錄）。
（三）經核上開證人證詞已詳細描述本件舉發違規過程，並無不
      合理之處，況上開證人與異議人素不相識，復無何仇隙怨
      懟，應無甘冒偽證罪刑責風險而設詞構陷異議人之理，是
      上開證詞，應堪採信。綜上，足認異議人確有駕駛系爭車
      輛於前述時、地，行經有燈光號誌管制之交岔路口闖紅燈
      之違規行為無訛，至異議人所辯前詞，尚非可採。
六、從而，異議人於前開時、地確有上開違規行為，原處分機關
    依首揭規定裁處罰鍰2700元，並記違規點數3點，核無違誤
    。則本件異議為無理由，應予駁回。
七、據上論斷，應依道路交通管理處罰條例第87條第2項，道路
    交通事件處理辦法第18條，裁定如主文。
中    華    民    國    99    年    11    月    18    日
                  交通法庭    法  官  賴秀雯
以上正本證明與原本無異。
如不服本裁定，應於送達後5日內向本院提出抗告狀。（應附繕
本）
                              書記官  江美琪
中    華    民    國    99    年    11    月    18    日

司法院資訊處製作；財團法人民間司法改革基金會備份。
